【裁判字號】    99,抗,178
【裁判日期】    990419
【裁判案由】    再審之訴
【裁判全文】
臺灣高等法院臺中分院民事裁定  99年度抗字第178號
抗  告  人  甲○○
相  對  人  正合吉國際股份有限公司
法定代理人  鍾克信
上列抗告人因與相對人間提起再審之訴事件，對於中華民國99年
3月4日台灣苗栗地方法院裁定（99年度再字第1號），提起抗告
，本院裁定如下：
    主  文
抗告駁回。
抗告訴訟費用由抗告人負擔。
    理  由
一、按再審之訴，應自判決確定時起，於30日之不變期間內提起
    ，但再審之理由知悉在後者，自知悉時起算，民事訴訟法第
    500條第1項及第2項前段定有明文。又當事人以有同法第496
    條第1項第1款適用法規顯有錯誤之情形提起再審之訴，應認
    此項理由於裁判送達時當事人即可知悉，故計算是否逾30日
    之不變期間，應自裁判確定時起算，無同法第500條第2項但
    書再審理由知悉在後之適用，亦經最高法院著有70年台再字
    第212號判例。另提起再審之訴，依民事訴訟法第501條第1
    項第4款規定應表明再審理由，及關於再審理由並遵守不變
    期間之證據，其未表明者無庸命其補正（最高法院60年台抗
    字第538號、61年台再字第137號判例參照）。
二、本件抗告人係對台灣苗栗地方法院（下稱苗栗地院）98年度
    訴字第143號確定判決（下稱原確定判決）提起再審之訴，
    係主張抗告人從未接獲開庭通知或判決等訴訟文書，係於99
    年1 月中旬意外得知相對人執原確定判決為執行名義，據以
    執行抗告人之財產，旋於99年1 月20日委託律師閱卷，始知
    悉判決全文及理由，並始發現原確定判決有民事訴訟法第49
    6條第1項第1款、第13款之再審事由云云。惟查：
（一）苗栗縣三義鄉○○村○○路163之3號係抗告人之應送達處
      所，此觀抗告人於提起再審之訴之民事再審狀及提起抗告
      之民事抗告狀所載之住所均為苗栗縣三義鄉○○村○○路
      163之3號自明，則苗栗地院就該院98年度訴字第143 號判
      決書對抗告人送達苗栗縣三義鄉○○村○○路163之3號，
      而於98年7 月17日寄存送達，該寄存送達自屬合法，依民
      事訴訟法第138條第2項之規定，縱抗告人未前往領取或逾
      時領取該判決書，該寄存送達均應於同月27日發生效力。
      是苗栗地院98年度訴字第143 號判決於扣除在途期間後，
      應於98年8 月18日確定。抗告人認原確定判決有民事訴訟
      法第496 條第1項第1款適用法規顯有錯誤之再審事由，依
      前揭說明，應於98年7 月27日判決書送達之時即已知悉，
      此與抗告人所引最高法院94年度台抗字第1135號裁定，當
      事人係主張判決確定後始知悉有民事訴訟法第496條第1項
      第13款之再審事由，當事人於何時知悉再審理由應予查明
      不同，自無從比附援引而認抗告人所主張其係99年1 月20
      日委託律師閱卷知悉原確定判決之內容方發現有再審理由
      為可採。本件抗告人對原確定判決提起再審之訴應自98年
      8月18日起算再審期間，算至98年9月19日即已屆滿（加上
      二日在途期間），乃抗告人遲至99年2 月10日始向苗栗地
      院提起再審之訴，顯已逾越再審期間。
（二）抗告人再提出相對人於95年7 月21日、12月31日所公告之
      網頁上組織架構資料影本，及訴外人何玉美於本院98年度
      上字第270號審理時作證之98年10月8日準備程序筆錄，主
      張原確定判決有民事訴訟法第496條第1項第13款當事人發
      現未經斟酌證物之再審事由。但抗告人就此部分之再審之
      訴，未表明其於判決確定後何時知悉再審理由，並提出有
      遵守不變期間之證據，仍應認抗告人提起此部分之再審之
      訴已逾再審期間。
三、本件抗告人所提起之再審之訴已逾越再審期間，應屬不合法
    ，苗栗地院依民事訴訟法第502條第1項之規定裁定駁回，尚
    無不合。抗告意旨指摘原裁定不當，求予廢棄，為無理由，
    應予駁回。
四、依民事訴訟法第495條之1第1項、第449條第1項、第95條、
    第78條裁定如主文。
中    華    民    國    99    年    4     月    19    日
                民事第四庭    審判長法  官  陳蘇宗
                                    法  官  黃永祥
                                    法  官  張浴美
以上正本係照原本作成。
再為抗告應以適用法規顯有錯誤為理由。
如提起再抗告者應於裁定送達後10日內向本院提出抗告理由狀（
須按照他造人數附具繕本）並繳納抗告裁判費新臺幣1,000元，
同時委任律師或具有律師資格之關係人為代理人。
                                    書記官  呂淑芬
中    華    民    國    99    年    4     月    20    日
                                                      Ｓ

司法院資訊處製作；財團法人民間司法改革基金會備份。
